臺北高等行政法院判決　　　　　　　　　　　　　　　九十年度訴字第四四四五號
　　　　　　　　　　　　　　　.
　　原　　　告　甲○○
　　訴訟代理人　乙○○
　　被　　　告　公務人員保障暨培訓委員會
　　代　表　人　周弘憲（主任委員）
　　訴訟代理人　黃秀梅
　　　　　　　　丙○○
右當事人間因任用事件，原告不服公務人員保障暨培訓委員會中華民國九十年五月四
日九○公審決字第四八號再復審決定，提起行政訴訟。本院判決如左：
　　主  文
原告之訴駁回。
訴訟費用由原告負擔。
　　事  實
壹、事實概要：
  一、緣原告現任台北市監理處科員，原經台北市政府遴選推薦參加被告所辦理之民
      國（下同）八十八年度委任公務員晉升薦任官訓練（下簡稱委升薦訓練），經
      訓練及格報請考試院發給合格證書。嗣經被告以原告於參訓時擔任合格實授委
      任五職等職務僅九年一月，有參訓資格不符之情事，以八十九年五月十八日八
      九公訓字第八九○三○七一號函，撤銷原告訓練及格資格，並請台北市政府繳
      還原告訓練合格證書後，以八十九年六月九日公訓字第八九○三六三○號函陳
      考試院吊銷訓練合格證書。
  二、原告不服被告處分，向被告提起復審，遭被告以八十九年公審決字第三四三○
      號復審決定駁回，提起再復審，仍遭駁回，遂依公務人員保障法第二十一條之
      規定，向本院提起行政訴訟。
貳、兩造聲明：
　一、原告聲明求為判決：再復審、復審決定及原處分均撤銷。
　二、被告聲明求為判決：駁回原告之訴。
參、兩造之爭點：
  (一)任用法授權訂定之訓練辦法第五條規定，是否逾越母法授權，增加法律所無之限
    制？
  (二)原告撤銷原合格證書，是否應受信賴保護原則之規制而不得撤銷？
一、原告主張之理由：
(一)、原告於八十七年十一月奉機關指派參加委任公務人員晉升薦任官等訓練時，原告
    擔任合格實授委任第五職等職務確實僅有九年七個月，如按訓練辦法第五條第一
    項所稱，以八十七年五月為計算年資之基準時點，原告擔任合格實授委任第五職
    等職務確實亦僅有九年一個月。然而，原告當時並不知道參訓資格有何條件之限
    制，而係由臺北市政府人事處統一作業，此或主管機關作業上有疏失，似難全歸
    責於原告。其次，訓練辦法第六條第二項規定，各遴選機關依遴選要點及保訓會
    分配之名額遴選全年度之受訓人員，應由被告會同銓敘部審核無誤後，據以辦理
    本項訓練，且該辦法並未授權由服務機關負審核之責。但原告於受訓期間並未被
    通知參訓資格有所不符，應屬被告之疏失，豈可歸責於原告。
(二)、行為時公務人員任法（下簡稱任用法）第十七條規定：「（第一項）現職公務人
    員官等之晉升，須經升官等考試及格。．．．（第三項）經銓敘部銓敘審定合格
    實授敘委任第五職等本俸最高級，最近三年年終考績二年列甲等、一年列乙等以
    上，並經晉升薦任官等訓練合格，且具有左列資格之一者，取得升任薦任第六職
    等任用資格，不受第一項規定之限制．．．，一、高級中等學校畢業，並任合格
    實授委任第五職等職務滿十年者．．．。」是現職委任公務人員如擬晉升薦任官
    等職務，除依法取得薦任官等之考試及格資格外，尚得以經晉升薦任官等訓練合
    格，並符合上開各款規定之條件，而取得薦任第六職等任用資格（民國九十年一
    月十六日公務人員保障暨培訓委員會九○公審決字第五號再復審決定書）。因此
    ，行為時任用法第十七條第三項規定係屬「任用資格」之條件，而非「參訓資格
    」之條件。此乃法律所定，亦為被告所作成再復審決定書理由之說明。
(三)、其次，銓部自始至終，均依法解釋行為時任用法第十七條第三項（現行法第十
    七條第五項，下同）之規定乃「任用資格」條件，從未解釋其為「參訓資格」，
    且「參訓資格」條件之訂定與認定，屬被告之權責，與銓敘部並無直接相關。銓
    敘部八十九年六月二十一日八九法二字第一九一二○九九號函釋，該函釋原文略
    以：「．．．任用法第十七條第三項規定：『經銓敘部銓敘審定合格實授敘委任
    第五職等本俸最高級，最近三年年終考績二年列甲等、一年列乙等以上，並經晉
    升薦任官等訓練合格，且具有左列資格之一者（按即須經第一款．．．），取得
    薦任第六職等任用資格，．．．」三、前開規定之立法原意，旨在解決「資深績
    優」之委任公務人員晉升薦任官等問題，爰予規定具有一定之考績、考試或學歷
    及任職年資等資格之委任第五職等人員，得經訓練合格而毋須經升官等考試及格
    ，取得晉升薦任官等任用資格。」，準此，該函釋明確說明行為時任用法第十七
    條第三項之規定，係提供資深績優之委任公務人員晉升薦任官等之任用途徑，而
    非解釋「應具備一定資格條件，始得參加委任晉升薦任官等訓練，訓練合格後方
    取得晉升薦任官等之任用資格。」未料，被告指稱「該項規定，乃在明定委任公
    務人員如符合該條首段所規定之考績級俸，及具有該項第一款或第二款所規定之
    考試、學歷、年資條件者，得參加晉升薦任官等訓練，並經薦任官等訓練合格，
    始取得薦任官等任用資格。」顯非適法；又被告方於九十年一月十六日九○公審
    決字第五號再復審決定書理由釋明，行為時任用法第十七條第三項規定係屬「任
    用資格」之條件，卻旋於同年五月四日將行為時任用法第十七條第三項解釋為「
    參訓資格」之條件，前後顯有矛盾。
(四)、再其次，委任公務人員晉升薦任官等訓練辦法（下簡稱訓練辦法）第五條第一項
    所稱「提供『符合」公務人員任用法第十七條第三項資格條件」是否適法，亦值
    斟酌？銓敘部九十年五月二十二日九十法二字第二○二○○○四號函對於行為時
    任用法第十七條第三項條文立法意旨之釋明為：「使具有一定考績、考試或學歷
    、任職年資及訓練合格等條件之現職委任第五職等人員，得以不經升官等考試及
    格取得晉升薦任官等任用資格」。該函所稱「一定學歷及任職年資」一節，對照
    原告資格及行為時任用法第十七條第三項第二款之規定，應係指「高級中等學校
    畢業，並任合格實授委任第五職等職務『滿十年」者」，該條款係為取得薦任官
    等任用資格條件之一，換言之，高級中等學校畢業，且具有「經銓敘部銓敘審定
    合格實授敘委任第五職等本俸最高級，最近三年年終考績二年列甲等、一年列乙
    等以上，並經晉升薦任官等訓練合格」者，於任合格實授委任第五職等職務「滿
    十年」時，如經權責機關派代薦任職務並辦理送審，就可取得薦任官等任用資格
    。然而訓練辦法第五條第一項卻強制規定：「保訓會應於『每年五月以前』，函
    請．．．各遴選機關，提供『符合公務人員任用法第十七條第三項資格條件』之
    人員名冊。」又因訓練辦法第四條原規定：「本訓練採密集訓練方式辦理，訓練
    課程包括共同課程及專業課程，其訓期為八週，並得分兩階段實施。」以原告當
    年受訓為例，自八十七年十一月參加第一階段訓練，八十八年五月參加第二階段
    訓練，迄至八十八年六月訓練合格，期間共計七個月；如以訓練辦法第五條第一
    項之規定計算者，從報名到訓練合格期間更長達一年以上。因此，原告雖於報名
    時擔任委任第五職等職務未滿十年，但於訓練合格時，已滿十年。更凸顯訓練辦
    法第五條第一項之盲點。
(五)、憲法第一百七十二條規定：「命令與憲法或法律牴觸者無效。」中央法規標準法
    第十一條規定：「法律不得抵觸憲法，命令不得抵觸憲法或法律，下級機關訂定
    之命令不得抵觸上級機關之命令。」且有關命令限制人民權利問題，司法院釋字
    第三六七號解釋，闡述最為詳盡明確，其謂：「有關人民自由權利之限制應以法
    律定之且不得逾越必要之程度，中華民國憲法（下簡稱憲法）第二十三條定有明
    文。但法律之內容不能鉅細靡遺，立法機關自得授權行政機關發布命令為補充規
    定。如法律之授權涉及限制人民自由權利者，其授權之目的」範圍及內容符合具
    體明確之條件時，亦為憲法之所許．．．。若法律僅概括授權行政機關訂定施行
    細則者，該管行政機關於符合立法意旨且未逾越母法規定之限度內，自亦得就執
    行法律有關之細節性、技術性之事項以施行細則定之，惟其內容不能牴觸母法或
    對人民之自由權利增加法律所無之限制，行政機關在施行細則之外，為執行法律
    依職權發布之命令，尤應遵守上述原則。」。訓練辦法係依行為時任用法第十七
    條第五項授權訂定，其內容自應符合立法意旨且未逾越母法規定之限度內。反觀
    訓練辦法第五條第一項之規定，強制高級中等學校畢業，並任合格實授委任第五
    職等職務「滿十年」者，才得報名參加訓練，從報名、訓練課程之安排迄至訓練
    合格證書生效，期間長達一年以上，是故，行為時任用法第十七條第三項條文所
    規定滿三年（普考及格）、滿六年（大學畢業）、滿八年（專科畢業）、滿十年
    （高中畢業）之任用資格條件已形同具文，均無端被行政機關增加一年以上的訓
    練作業時問，此一年期問並非任用法所賦予，亦非立法機關有所授權，是以，訓
    練辦法第五條第一項之規定已逾越任用法規定之限度，且對資深委任公務人員晉
    升薦任官等任用資格權利之取得增加法律所無之限制。
(六)、同前述行為時任用法第十七條第三項為規範取得薦任官等任用資格之途徑，而非
    規定必須具有一定資格條件始得參加訓練，訓練合格後才取得薦任官等任用資格
    。故訓練辦法第五條第一項規定所稱「提供『符合公務人員任用法第十七條第三
    項資格條件』之人員名冊。」有一邏輯上的重大瑕疵，因行為時任用法第十七條
    第三項規定之順序為：甲、經銓敘部銓敘審定合格實授敘委任第五職等本俸最高
    級，乙、最近三年年終考績二年列甲等、一年列乙等以上，丙、並經晉升薦任官
    等訓練合格，丁、且具有左列資格之一者，取得升任薦任第六職等任用資格，不
    受第一項規定之限制．．．二、高級中等學校畢業，並任合格實授委任第五職等
    職務滿十年者．．．。其中「丙、並經晉升薦任官等訓練合格」，若原告報名參
    訓時若已具有『符合公務人員任用法第十七條第三項資格條件」，就已經取得薦
    任官等訓練合格證書，取得薦任官等任用資格，何必再參訓。再者，現在已經取
    得薦任官等訓練合格證書者，哪一個人在參訓前就具有訓練辦法第五條第一項規
    定之『符合公務人員任用法第十七條第三項資格條件」呢？另外，訓練辦法第五
    條第一項規定「符合『公務人員任用法第十七條第三項資格條件，任用法第十七
    條第三項規定共計四項要件，行政機關（被告）可以選擇符合其中三項就算「符
    合」嗎？如果可以，顯係違反法治國家信賴保護原則，造成人民對法律尊嚴、政
    府公信力喪失信心。又是否可以選擇符合其中一項或二項就算「符合」嗎？再深
    入探究類同原告之案件，假定某人報名參訓年資已滿十年時，但最近三年年終考
    績為甲等（八十四年）、甲等（八十五年）、乙等（八十六年），雖可於八十七
    年十一月參加第一階段訓練，但如其八十七年年終考績考列乙等，縱令其於八十
    八年六月訓練合格並取得證書，因其最近三年年終考績變成一年列甲等、二年列
    乙等，仍舊無法取得薦任官等任用資格，足證「任用資格」與「參訓資格」有所
    不同。
(七)、被告答辯狀第三頁倒數第四行所述，據立法院公報第八十五卷第四十八期院會紀
    錄，．．．「如許委員添財發言略以：『除委任第五職等達最高俸級、連續三年
    考績列甲等之外，還必須具備專科以上學歷之條件，才能參加訓練，．．．本席
    認為『專科』的附加條件應改為『高中（職）』。』又如曹委員爾忠發言略以：
    『為了避免未來高考受到影響，或者內升、外考二部分不平衡，因此我們酌予相
    當程度的限制，此限制包括四部分：一必須最近連續三年考績列甲等。二晉升薦
    任官等訓練必須合格，期使升等與訓練相結合。三必須專科以上學校畢業．．．
    四這些升職人員除具有第二項第一款、第二款、第四款之資格外，原則上．．．
    以晉升為第七職等為限。』可見有關學歷年資部分之規定，亦屬參加委升薦訓練
    之資格條件。」惟查該次立法院公報有關許委員添財發言原文為：『除委任第五
    職等達最高俸級、連續三年考績列甲等之外，還必須具備專科以上學歷之條件，
    才能參加訓練，此與原本之立法目的實有極大衝突，原來委員們是想讓那些沒有
    辦法或不便參加考試者，可以透過考績加訓練的方式升等，結果現在卻又將訓練
    資格加以限制，此無異是不平等待遇。．．．本席認為『專科』的附加條件應改
    為『高中（職）』。」顯見立法委員發言之意見僅係對於任用法如何修正進行折
    衝，而非直接可以認定行為時任用法第十七條第三項規定之任用資格即為參訓資
    格。
二、被告主張之理由：
(一)、本案原告於參加八十八年度委升薦訓練之遴選作業時，其參訓資格須經其服務機
    關台北市監理處與遴選機關台北市政府之層層審查後，始由台北市政府造具名冊
    並檢附原告受訓同意書函送被告。原告於派任送審時未能符合規定，當由原告及
    各層報機關負責，並依規定議處。
(二)、按依銓敘部八十九年四月十二日八九銓四字第一八七二九六四號書函，復被告略
    以，本案原告係應六十三年金馬地區現職公務人員銓定資格考試丁等考試普通行
    政人員行政組考試及格，八十六年參加福建省高級中學畢業程度自學進修學力鑑
    定考試及格，七十八年四月十五日於臺北市監理處由辦事員調任科員，經該部審
    定合格實授，核敘委任第五職等年功俸一級三八五俸點在案。茲以原告雖參加八
    十八年度委升薦訓練成績及格後發給訓練合格證書，惟經被告依銓敘部上開書函
    ，據以計算原告任合格實授委任第五職等年資，為七十八年四月十五日至八十七
    年五月底止（按：被告依據前開委任公務人員晉升薦任官等訓練辦法第五條規定
    ，以八七公訓字第六○五八號函請各遴選機關提供符合公務人員任用法第十七條
    第三項資格條件之人員名冊，並以八十七年五月底以前仍在職之現職人員為準）
    ，計九年一個月十六日，並未滿十年，不符前開公務人員任用法第十七條第三項
    第二款「高級中等學校畢業，並任合格實授委任第五職等職務滿十年者」之規定
    ；又原告係應六十三年金馬地區現職公務人員銓定資格考試丁等考試普通行政人
    員行政組考試及格，亦不符同法條項第一款「．．．經相當委任第三職等以上之
    銓定資格考試及格，並任合格實授委任第五職等職務滿三年者」之規定。案經被
    告再次函請銓敘部查證原告任合格實授委任第五職等之年資，經該部函復確定無
    誤後，被告爰依據該部上開各函所查證之原告任合格實授委任第五職等職務年資
    ，確與公務人員任用法第十七條規定不符，乃依首揭訓練辦法第十五條第二項規
    定，於八十九年五月十八日以被告公訓字第八九○三○七一號函撤銷原告訓練及
    格資格，並無違誤。嗣經考試院八十九年七月十一日八九考台組壹二字第○五六
    一九號公告吊銷原告八十八年度委升薦訓練合格證書在案。
(三)、原告訴稱公務人員任用法第十七條第三項規定係屬升任薦任第六職等「任用資格
    」條件，並非「參訓資格」條件，並質疑依該法授權訂定之訓練辦法第五條規定
    ，逾越母法授權，增加法律所無之限制乙節，茲再補充說明如下：
１、據立法院公報第八十五卷第四十八期院會紀錄，記載立法委員討論公務人員任用
    法第十七條第三項草案規定，其有關該項限制條件中包括專科以上學校畢業者，
    應修改為「高中」之相關發言，即已明白表示有關該項學歷之相關規定為參加委
    升薦訓練之限制條件之一。如許委員添財發言略以：「除委任第五職等達最高俸
    級、連續三年考績列甲等之外，還必須具備專科以上學歷之條件，才能參加訓練
    ，．．．本席認為『專科』的附加條件應改為『高中（職）』。」又如曹委員爾
    忠發言略以：「為了避免未來高考受到影響，或者內升、外考二部分不平衡，因
    此我們酌予相當程度的限制，此限制包括四部分：(一)必須最近連續三年考績列甲
    等。(二)晉升薦任官等訓練必須合格，期使升等與訓練相結合。(三)必須專科以上學
    校畢業．．．(四)這些升職人員除具有第二項第一款、第二款、第四款之資格外，
    原則上．．．以晉升為第七職等為限。」可見有關學歷年資部分之規定，亦屬參
    加委升薦訓練之資格條件。
２、復查公務人員任用法之主管機關銓敘部於民國八十九年六月二十一日八九法二字
    第一九一二○九九號函釋略以：「查公務人員任用法第十七條規定其立法原意，
    旨在解決資深績優之委任公務人員晉升薦任官等問題，爰予規定具有一定之考績
    、考試或學歷及任職年資等資格之委任第五職等人員，得經訓練合格而毋須經升
    官等考試及格，取得晉升薦任官等任用資格。」。足見該法條規定之立法原意，
    係在明定委任公務人員如符合該條項前段所規定之考績俸級，及具有該項第一款
    或第二款所規定之考試、學歷、年資條件者，得參加晉升薦任官等訓練，嗣經晉
    升薦任官等訓練合格，即取得薦任官等任用資格，以兼顧考試用人及不降低中級
    公務人員之水準，殆無疑義。因此，訓練辦法第五條有關提供符合公務人員任用
    法第十七條第三項資格條件之人員名冊之規定，自無逾越公務人員任用法規定。
(四)、有關委升薦訓練遴選作業相關規定，業如前揭（行為時）訓練辦法第六條第二項
    、同法條第四項、（行為時）遴選要點各點規定，查被告於八十七年六月八日八
    七公訓字第○六○五八號函請委升薦訓練各遴選機關辦理八十八年度該項訓練相
    關作業時，即已檢附前揭法規。爰此，原告應提具相關符合參訓資格之各項證明
    文件，俾其服務機關與遴選機關審查，至原告所云訓練辦法並未授權由服務機關
    應負審查責任云云，核屬誤解。查原告參加委升薦訓練之遴選機關台北市政府，
    於八十七年八月十五日以府人二字第八七○五五一八五○○號函送被告該府八十
    八年度委升薦訓練受訓人員名冊中，即載明原告業已符合公務人員任用法第十七
    條第三項所定之考績、考試、學歷、年資條件等各項參訓資格（按：受訓名冊登
    載原告高中學歷鑑定及格，任合格實授委任第五職等職務滿十五年六個月）。至
    （行為時）訓練辦法第六條第二項規定由被告會同銓敘部進行審核工作，係明定
    由被告會同銓敘部針對各遴選機關依遴選要點遴選之受訓人員與備選人員名冊加
    二核工作，至於名冊中各項資料其相關證件等資料，均應由原告服務機關與遴選
    機關詳細審查後，始予載明名冊函送被告，被告並無原告上開參訓資格之各項證
    明文件，自無法由書面名冊中，得知原告參訓資格不符之情事。原告參訓資格既
    經其服務機關與台北市政府召開甄審會與審查會議進行審查，均未發現原告於參
    加八十八年度委升薦訓練遴選作業時，仍未具參訓資格一事，原告服務機關與台
    北市政府，確實應負審查不週之責，查台北市政府八十九年六月二日府人二字第
    八九四四五三六○○號函，即已敘明原告服務機關坦承審查疏失。
(五)、（行為時）遴選要點第八點規定之受訓同意書亦載明：「本人所登載於受訓人員
    名冊之各項資格均屬實，如有誤報或因服務機關、學校未依規定確實審查，致於
    訓練期間或晉升官等訓練合格後派任送審時發現有參訓資格不符情事，願意接受
    退訓或撤銷訓練及格資格並繳回訓練合格證書」，原告均同意並簽章在案，原告
    於受訓前既已簽署受訓同意書，自已獲悉相關規定在案。
(六)、按原告雖於民國八十九年五月十八日經被告公訓字第八九○三○七一號函撤銷其
    八十八年度委升薦訓練及格資格，其於提起復審、再復審期間，業於八十九年度
    再次經其服務機關與遴選機關台北市政府遴選參加委升薦訓練，並經台北市政府
    八十九年五月一日府人二字第八九○三○六三一○○號函送被告原告受訓名冊。
    查上開台北市政府辦理委升薦訓練遴選作業並函送被告八十九年度委升薦訓練受
    訓人員名冊期間，正係被告查證原告其八十八年度委升薦訓練合格資格之際，尚
    未撤銷原告訓練及格資格，為維護原告八十九年度參訓權利，本會暫予保留原告
    之受訓名冊，嗣經撤銷原告上開訓練及格資格後，復經被告會同銓敘部進行八十
    九年度委升薦訓練受訓人員名冊書面審核通過後，原告業於八十九年七月至十月
    間參加八十九年度委升薦訓練經訓練成績及格，及格生效日期為八十九年十二月
    十四日，原告並領有八十九年度委升薦訓練合格、證書在案。
　　理  由
一、經查原告現任台北市監理處科員，原經台北市政府遴選推薦參加被告所辦理之八
    十八年度委升薦訓練，經訓練及格報請考試院發給（八八）公訓字第一七五六號
    合格證書。嗣經被告以原告於參訓時擔任合格實授委任五職等職務僅九年一月，
    不符「高級中等學校畢業，並任合格實授委任第五職等職務滿十年」之參訓資格
    ，乃以八十九年五月十八日八九公訓字第八九○三○七一號函，撤銷原告訓練及
    格資格，並請台北市政府繳還原告訓練合格證書後，以八十九年六月九日公訓字
    第八九○三六三○號函陳考試院吊銷訓練合格證書。此為兩造所不爭，並有上開
    合格證書及函件可稽，並有銓敘部八十九年四月十二日九八銓四字第一八七二九
    六四號書堪認為實。原告不服，循序提起本件行政訴訟，主張：(一)任用法第十七
    條第三項規定係屬升任薦任第六職等「任用資格」條件，並非「參訓資格」條件
    ，任用法授權訂定之訓練辦法第五條規定，逾越母法授權，增加法律所無之限制
    (二)原告於受訓期間並未被通知參訓資格有所不符，應屬被告之疏失，被告不得任
    意撤銷原合格證書云云。是本件兩造爭執要點在於：(一)任用法授權訂定之訓練辦
    法第五條規定，是否逾越母法授權，增加法律所無之限制？(二)原告撤銷原合格證
    書，是否應受信賴保護原則之規制而不得撤銷？
二、玆就上開兩要點敘述如下：
(一)、任用法授權訂定之訓練辦法第五條規定，是否逾越母法授權，增加法律所無之限
    制？
１、按公務人員任用法第十七條第三項規定：「經銓敘部銓敘審定合格實授敘委任第
    五職等本俸最高級，最近三年年終考績二年列甲等、一年列乙等以上，並經晉升
    薦任官等訓練合格，且具有左列資格之一者，取得升任薦任第六職等任用資格，
    不受第一項規定之限制：一、經普通考試、相當普通考試之特種考試或相當委任
    第三職等以上之銓定資格考試或於本法施行前經分類職位第三職等至第五職等考
    試及格，並任合格實授委任第五職等職務滿三年者。二、高級中等學校畢業，並
    任合格實授委任第五職等職務滿十年者，或專科學校畢業，並任合格實授委任第
    五職等職務滿八年者，或大學以上學校畢業，並任合格實授委任第五職等職務滿
    六年者。」核該條項之立法原意，旨在解決資深績優之委任公務人員晉升薦任官
    等問題，爰予規定具有一定之考績、考試或學歷及任職年資等資格之委任第五職
    等人員，得經訓練合格而毋須經升官等考試及格，取得晉升薦任官等任用資格。
    （銓敘部於民國八十九年六月二十一日八九法二字第一九一二○九九號函釋參照
    ）。此項規定，係在明定委任公務人員如符合該條項前段所規定之考績俸級，及
    具有該項第一款或第二款所規定之考試、學歷、年資條件者，得參加晉升薦任官
    等訓練，嗣經晉升薦任官等訓練合格，才取得薦任官等任用資格，並非任用法第
    十七條第三項各款年資屆滿即應取得任用資格，自仍應經訓練合格始取得任用資
    格，殆無疑義。
２、再按任用法第十七條第五項規定：「第三項晉升薦任官等訓練辦法，由考試院定
    之。」考試院乃依該項規定訂定委任公務人員晉升薦任官等訓練辦法（以下簡稱
    訓練辦法）第一條規定：「本辦法依公務人員任用法第十七條第五項規定訂定之
    。」第五條規定：「保訓會應於每年五月以前，函請國民大會、總統府．．．（
    以下簡稱各遴選機關），提供符合公務人員任用法第十七條第三項資格條件之人
    員名冊。．．．」。因此，訓練辦法第五條有關提供符合公務人員任用法第十七
    條第三項資格條件之人員名冊之規定，係為執行母法之細節性技術性事項，自無
    逾越公務人員任用法規定。且因該訓練辦法將任用法第十七條第三項之年資要件
    列為訓練資格條件，縱因該訓練辦法所定之訓練條件加上訓練期間之經過，以致
    超過任用法第十七第三項年資期間，亦合乎前述第三項之立法意旨，且未逾越母
    法之限度，自難謂為違法，是以，參加委任晉升薦任官等訓練者，須符合上開訓
    練辦法規定所定之資格條件。原告之主張任用法第十七條第三項之年資要件僅係
    所謂任用條件云云，顯係誤解，原告所為之論點，自非可採。
(二)、原告撤銷原合格證書，是否應受信賴保護原則之規制而不得撤銷？
１、按信賴保護原則攸關憲法上人民權利之保障，授益處分涉及人民信賴利益而有保
    護之必要者，自有信賴保護之惟該授益行政處分係因主張權益受害者以不正當方
    法或提供不正確資料而作成，其信賴即不值得保護，而所謂不正當方法或提供不
    正確資料之行為態樣，不限於積極之作為，公法上負有提供正確資料之義務者，
    而消極不作為不改正不正確之資料者，亦包括在內。
２、本件原告參加委升薦訓練之遴選機關台北市政府，於八十七年八月十五日以府人
    二字第八七○五五一八五○○號函送被告該府八十八年度委升薦訓練受訓人員名
    冊中，係記載原告業已符合公務人員任用法第十七條第三項所定之考績、考試、
    學歷、年資條件等各項參訓資格，其中年資部分誤載為，任合格實授委任第五職
    等職務「滿十五年六個月」乙節，此有台北市政府八十九年六月二日府人二字第
    八九四四五三六○○號函，敘明原告服務機關審查疏失可按。原告乃依此錯誤之
    名冊而准原告八十八年度委升薦訓練，並發給合格證書，若要將合格證書此項授
    益處分撤銷，固應受信賴保護原則之規制。
３、惟（行為時）遴選要點第八點規定之受訓同意書載明：「本人所登載於受訓人員
    名冊之各項資格均屬實，如有誤報或因服務機關、學校未依規定確實審查，致於
    訓練期間或晉升官等訓練合格後派任送審時發現有參訓資格不符情事，願意接受
    退訓或撤銷訓練及格資格並繳回訓練合格證書」，原告均同意並簽章在案（詳見
    被告附件十二）原告於受訓前既已簽署受訓同意書，自應負有名冊上記載之資料
    正確之義務。詎原告利用原服務機關陳報之名冊錯誤之記載，消極不作為而未告
    知被告，致被告之行政機關依此錯誤資料作成行政處分，即與積極提供不正確資
    料同，原告之信賴不值得保護。被告乃按（行為時）訓練辦法第十五條第二項規
    定：「受訓人員於訓練期間或訓練期滿經核定成績及格後，發現有參訓資格不符
    情事者，應由保訓會予以退訓或撤銷其訓練及格資格並報請考試院吊銷其訓練合
    格證書。．．．」，撤銷原告訓練及格資格，自無不合。原告主張係被告過失，
    本件不應撤銷云云，自非可採。
三、從而，被告依上開規定，撤銷原告訓練及格資格，並無不合。復審、再復審決定
    遞予駁回，亦無違誤，均應予維持。本件原告之訴為無理由，應予駁回。
據上論結，本件原告之訴為無理由，爰依行政訴訟法第九十八條第三項前段，判決如
主文。
中　　華　　民　　國　　九十一　　　年　　　四　　　　月　　　二十六　　日
                            臺 北 高 等 行 政 法 院  第 五 庭
                                        審 判 長 法  官　張瓊文
                                                 法  官　帥嘉寶
                                                 法  官　劉介中
右為正本係照原本作成。
如不服本判決，應於送達後二十日內，向本院提出上訴狀並表明上訴理由，如於本判
決宣示後送達前提起上訴者，應於判決送達後二十日內補提上訴理由書（須按他造人
數附繕本）。
中　　華　　民　　國　　九十一　　　年　　　四　　　　月　　　二十六　　日
                                                 書記官  黃明和
